最　高　行　政　法　院　裁　定
　　　　　　　　　　　　　94年度裁字第01666號
抗　告　人　甲○○
相　對　人　臺北市稅捐稽徵處
代　表　人　乙○○
上列抗告人因與相對人臺北市稅捐稽徵處間房屋稅事件，對於中
華民國93年6月17日臺北高等行政法院93年度訴字第693號裁定提
起抗告，本院裁定如下︰
　　主  文
抗告駁回。
抗告訴訟費用由抗告人負擔。
　　理  由
一、本件抗告人因民國（下同）八十六年房屋稅事件，於九十二
    年五月二十一日提起訴願，請求更正系爭房屋八十六年房屋
    現值及稅額，經臺北市政府訴願審議委員會核認屬申請案件
    而函移相對人辦理，嗣經相對人所屬中正分處乃於九十二年
    九月四日以北市稽中正乙字第○九二六○九二三六○○號函
    復抗告人略以：「主旨：台端再次申請更正所有本市○○○
    路○段六十八號地下一樓房屋八十六年課稅現值及退還超收
    稅額乙案．．．說明：二、旨揭房屋八十六年課稅現值及稅
    額，業經臺北高等行政法院八十九年度訴字第二六二號判決
    、最高行政法院九十一年度裁字第七三八號裁定確定．．．
    本分處業於九十年六月十九日．．．檢附退稅抵繳證明書證
    明聯、退稅抵繳通知書函告台端。」抗告人嗣於九十二年八
    月二十八日及九十二年八月二十九日再向臺北市政府研究發
    展考核會遞送補充理由書，依臺北市政府訴願審議委員會核
    其內容應屬申請案，並移由相對人辦理，嗣相對人所屬中正
    分處遂於九十二年十月六日以北市稽中正乙字第○九二六一
    ○五七二○○號函復抗告人略以：「．．．本分處前於九十
    二年九月四日以北市稽中正乙字第○九二六○九二三六○○
    號函復台端（諒達）．．．。」等語。抗告人對上開九十二
    年十月六日之函覆不服，提起訴願，遭決定不受理，遂提起
    行政訴訟。
二、原裁定駁回抗告人在原審之訴，其理由略以：經查該九十二
    年十月六日之函覆係相對人機關函知抗告人，其所申請事項
    為行政程序終結確定之案件，該分處業依前揭判決內容更正
    核稅，並辦理退稅抵繳完竣，屬事實敘述及理由說明之通知
    ，尚不對外發生准駁之法律上效果，即難謂其屬行政處分性
    質。訴願決定以上開函非屬行政處分，不予受理，即無不合
    。抗告人提起行政訴訟，顯非合法，應予駁回。
三、本件抗告意旨略謂：抗告人因八十六年房屋稅事件，不服原
    審定，依法提起抗告，訴之聲明及事實、理由、證據詳如起
    訴狀及下列各項：(一)裁定、訴願決定、函、原處分均違背法
    規。(二)本案係新案，針對退稅抵繳證明書及通知書，錯誤。
    新案，新證據，並非原申請案。(三)依稅捐稽徵法第十七條、
    第二十八條規定，五年內提出，相對人未法作決定，以函代
    替，並非合法。(四)九十二年五月二十一日提訴願，九十二年
    九月四日函復，經一百零六天；九十年六月十九日函告，九
    十二年八月二十八日補充理由書，九十二年十月六日函復，
    經二年。(五)Ａ合法：北市中正區地政事務所合法登記為三一
    七平方公尺，相對人以三三三、三八六平方公尺課稅。Ｂ1
    本屋可財政函釋，公共設施為零稅。北市○○○路○段六十
    八號Ｂ1為地下室，不用電梯，實際使用面積為零，零稅。
    Ｂ2房屋現值，不包括公共設施之現值，故為零稅。(六)八十
    六年度房屋稅應更正為一五、六一七元。
四、本院按行政訴訟法第四條第一項規定：人民因中央或地方機
    關之違法行政處分，認為損害其權利或法律上之利益，經依
    訴願法提起訴願而不服其決定者，得向高等行政法院提起撤
    銷訴訟。而此所謂行政處分，依訴願法第三條第一項規定係
    指中央或地方機關就公法上具體事件所為之決定或其他公權
    力措施而對外直接發生法律效果之單方行政行為而言。經核
    本件抗告人不服相對人所屬中正分處所為九十二年十月六日
    北市稽中正乙字第０九二六一０五七二００號函之內容略謂
    ：「主旨：台端所有和平西路一段六十八號地下一樓房屋八
    十六年度房屋稅事件於九十二年四月十日提起訴願，並於九
    十二年八月二十八日暨八月二十九日向台北市政府研究發展
    考核委員會檢送補充理由書乙份乙案，依台北市政府訴願審
    議委員會核屬申請案件，本分處前於九十二年九月四日以北
    市稽中正乙字第０九二六０九二三六００號函復台端（諒達
    ），請查照。」等語，再參照該分處所為九十二年九月四日
    以北市稽中正乙字第０九二六０九二三六００號函略以：「
    主旨：台端再次申請更正所有本市○○○路○段六十八號地
    下一樓房屋八十六年課稅現值及退還超收稅額乙案．．．說
    明：二、旨揭房屋八十六年課稅現值及稅額，業經臺北高等
    行政法院八十九年度訴字第二六二號判決、最高行政法院九
    十一年度裁字第七三八號裁定確定．．．本分處業於九十年
    六月十九日．．．檢附退稅抵繳證明書證明聯、退稅抵繳通
    知書函告台端。」等語，可知系爭函件內容，係相對人所屬
    中正分處重複通知抗告人申請事項為行政程序終結確定之案
    件，該分處業依前揭判決內容更正核稅，並辦理退稅抵繳完
    竣，純屬事後說明先前處理經過（歷史敘述）之性質，自不
    對外發生新的法律上效果，並非行政處分，依前揭規定，抗
    告人自不得對該函提起行政爭訟。訴願決定以上開函非屬行
    政處分，不予受理，原裁定以抗告人提起行政訴訟，顯非合
    法，予以駁回，均無不合。抗告意旨爭執本件房屋稅課徵違
    法云云，已於本案訴訟審理完畢，均非本件抗告程序所得再
    加審酌，抗告人顯對訴訟程序存有誤解，其抗告難認有理由
    ，應予駁回。
五、依行政訴訟法第104條、民事訴訟法第95條、第78條，裁定
    如主文。
中    華    民    國    94    年    8     月   25     日
                  第四庭審判長法  官　趙　永　康
                              法  官　鄭　淑　貞
                              法  官　黃　淑　玲
                              法  官　侯　東　昇
                              法  官  林  文  舟
以  上  正  本  證  明  與  原  本  無  異
中    華    民    國    94    年    8    月    26     日
　　　　　　　　　　　　　　　書記官　彭　秀　玲
